【裁判字號】    89,重訴,7
【裁判日期】    891109
【裁判案由】    違反槍砲彈藥刀械管制條例
【裁判全文】
臺灣宜蘭地方法院刑事判決                            八十九年度重訴字第七號
    公  訴  人  臺灣宜蘭地方法院檢察署檢察官
    被      告  甲○○
右列被告因違反槍砲彈藥刀械管制條例案件，經檢察官提起公訴（八十九年度偵字第
二一六號），本院判決如左：
    主  文
甲○○未經許可，持有可發射子彈具有殺傷力之仿ＳＭＩＴＨ＆ＷＥＳＳＯＮ轉輪手
槍製造之金屬玩具手槍，處有期徒刑壹年，併科罰金新臺幣貳萬元，罰金如易服勞役
以銀元參佰元即新臺幣玖佰元折算壹日。
扣案之可發射子彈具有殺傷力之仿ＳＭＩＴＨ＆ＷＥＳＳＯＮ轉輪手槍製造之金屬玩
具手槍壹枝及改造子彈參顆均沒收。
    事  實
一、甲○○基於非法持有槍枝之犯意，於民國八十六年間十一月某日自徐炳源（已死
    亡）取得具有殺傷力之仿ＳＭＩＴＨ＆ＷＥＳＳＯＮ轉輪手槍製造之金屬玩具槍
    將槍管及轉輪內之阻鐵車通而成之改造手槍一支及玩具槍金屬彈殼加裝土造金屬
    彈頭之子彈六顆（甲○○不詳時地擊發一顆、鑑定時試射二顆，僅餘三顆），而
    未經許可持有之，迄八十七年九月中旬某日於基隆市○○路「耶魯」ＫＴＶ樓下
    將上揭槍彈交由友人綽號「ＢＬＵＥ」之丙○○保管。嗣丙○○於同年十一月二
    十日將上開槍彈交警處理自動報繳，而循線查獲上情，並扣得前開槍枝一枝，子
    彈五顆（鑑定試射二顆，僅餘三顆）。
二、案經基隆市警察局第四分局報請臺灣基隆地方法院檢察署呈請臺灣高等法院檢察
    署檢察長令轉臺灣宜蘭地方法院檢察署檢察官偵查起訴。
    理  由
一、訊據被告甲○○矢口否認有前揭犯行，辯稱：係丙○○要伊出來扛此事，丁○○
    、乙○○應該知道此事云云。然查：
（一）右揭事實業據被告甲○○於警訊中曾於前揭時、地非法持有上揭槍彈等情坦承
      不諱，核與證人丙○○供稱被告於八十七年九月有交其一牛皮紙袋，後被告因
      案遭查獲，其懷疑該紙袋內之是槍，才帶往警局開拆後發現是改造槍彈等情甚
      詳，並有前述之仿ＳＭＩＴＨ＆ＷＥＳＳＯＮ轉輪手槍製造之金屬玩具槍將槍
      管及轉輪內之阻鐵車通而成之改造手槍一支及玩具槍金屬彈殼加裝土造金屬彈
      頭之子彈五顆（鑑定時試射二顆，僅餘三顆）及扣押物品清單可憑，而上揭之
      改造手槍，係金屬玩具手槍將槍管及轉輪內之阻鐵車通而成之改造手槍，機械
      性能良好，認具殺傷力；子彈五顆，係玩具槍金屬彈殼加裝土造金屬彈頭而成
      ，經試射二顆結果，均能擊發，均認具殺傷力，此有內政部警政署刑事警察局
      八十七年十一月三十日刑鑑字第九０六一四號鑑驗通知書附卷足參。
（二）被告雖於檢察官偵查時及本院審理時改口否認有前揭犯行，並以前詞為辯。然
      證人丁○○於臺灣基隆地方法院檢察署檢察官偵查時證稱：「‧‧‧有聽到錢
      （武裕）對林（孟德）說他快要為本件槍彈跑路，沒有聽清楚他們所謂槍但是
      何人的話」；於臺灣宜蘭地方法院檢察署檢察官偵查時則證稱：「八十七年九
      月或十月間，‧‧‧甲○○、乙○○、丙○○在場，另還有江昌德，當時我有
      聽到丙○○說他被毆，拿槍要討回面子」等語，可見被告與丙○○間有槍枝授
      受之行為，但無法確知是否有頂替一事；雖丁○○復證稱：「在八十八年我又
      與乙○○、甲○○、丙○○同樣在消遣ＫＴＶ唱歌時，丙○○叫甲○○出來扛
      此事我有聽到等語」，惟於八十七年十一月被告已於警局中坦承持有槍枝，丙○○亦交出槍枝，衡情兩人不可能於八十八年才互相串證，並由被告頂替，是
      丁○○上揭證言並不足為被告有利之證言。再查，證人乙○○於基隆地方法院
      檢察署檢察官偵查時證稱：「我們當時在唱歌，好像是說林（孟德）與人吵架
      ，要向錢（武裕）拿槍」；於臺灣宜蘭地方法院檢察署檢察官偵查時則證稱：
      「我有聽到丁○○及被告說別人拿槍給被告」，綜上證言被告與丙○○間縱有
      槍枝於兩人間交流，亦無法證明知曉上揭槍枝究係甲○○寄藏於丙○○處抑或
      上揭槍枝即為丙○○所有而被告確係出面頂替，是均不足做為被告有利之證據
      。參以，被告於八十七年十一月三日經警借提至基隆市警察局第四分局製作筆
      錄時，坦承非法持有槍彈，並經當時承辦警員莊志強於檢察官偵查時證稱：係
      伊受理此案，因有人檢舉被告非法持有槍彈，故伊至勒戒所借提被告出來製作
      筆錄，當日並沒有取出槍枝等語甚詳。相較丙○○係於八十七年十一月二十日
      才至上開警察局製作筆錄，間隔逾兩週，顯見應非丙○○先製作筆錄而使被告
      能為相同陳述以為頂替，至為明顯。是被告前揭所辯，並不足採，犯行堪以認
      定。
三、核被告甲○○所為，係犯槍砲彈藥刀械管制條例第十一條第四項之未經許可持有
    可發射子彈具有殺傷力之槍枝罪及同法第十二條第四項之未經許可持有子彈罪。
    被告以一持有行為，同時持有槍枝及子彈，觸犯構成要件不同之罪名，為想像競
    合犯，應從一重之未經許可無故持有可發射子彈具有殺傷力之槍枝罪論處。被告
    持有行為終了（八十七年九月間）後，槍砲彈藥管制條例於八十九年七月五日修
    正公布，然有關未經許可無故持有可發射子彈具有殺傷力之改造手槍罪僅就文字
    修正，並未就法定刑有所變更，並無新舊法比較問題，自應適用裁判時法。再者
    ，被告持有槍彈係自八十六年十一月間起至八十七年九月，乃行為之繼續而非狀
    態之繼續，故如未經許可，持有上揭槍彈行為持續長時間，於終止持有前，均在
    其犯罪行為實施中。是公訴人認應依舊法即八十六年十一月十一日修正前之槍砲
    彈藥刀械管制條例處斷，即有誤會。爰審酌被告犯罪之動機、目的、手段、品行
    、對社會秩序所生危害、但未持上開槍彈犯案及犯罪後之態度良好等一切情狀，
    量處如主文所示之刑，併科罰金部分並諭知易服勞役之折算標準。扣案之改造手
    槍一枝及改造子彈三顆（原扣案五顆，經送鑑試射二顆滅失，爰就該二顆不再予
    以宣告沒收），係屬違禁物，不問屬於犯人與否，均應依法宣告沒收之。
四、至被告所犯右開槍砲彈藥刀械管制條例第十一條之罪名，同條例第十九條第一項
    雖規定，應於刑之執行完畢或赦免後，令入勞動場所強制工作三年，惟該條例第
    十九條第一項之規定，不問對行為人有無預防矯治其社會危險性之必要，一律宣
    付強制工作三年，限制其中不具社會危險性之受處分人之身體、自由部分，其所
    採措施與所欲達成預防矯治之目的及所需之程度，不合憲法第二十三條所定之比
    例原則。犯上開條例第十九條所定之罪，不問對行為人有無預防矯治其社會危險
    性之必要，一律宣付強制工作三年之部分，與本解釋意旨不符，應自本解釋公布
    之日起不予適用。犯該條例第十九條第一項所列舉之罪，依個案情節符合比例原
    則部分，固應適用該條例宣告保安處分；至不符合部分而應宣告保安處分者，則
    仍由法院斟酌刑法第九十條第一項規定之要件，依職權為之，於此，自無刑法第
    二條第二項之適用，亦即仍有從新從輕原則之適用。業經司法院大法官會議解釋
    第四七一號解釋在案。查本件被告所犯右開槍砲彈藥刀械管制條例第十一條之罪
    名，依其犯罪情節，尚無需併予宣告保安處分，對之為預防矯治其社會危險性之
    必要，爰不依槍砲彈藥刀械管制條例第十九條第一項之規定，併予宣告強制工作
    ，特此敘明。
據上論斷，應依刑事訴訟法第二百九十九條第一項前段、槍砲彈藥刀械管制條例第十
一條第四項、第十二條第四項，刑法第十一條前段、第五十五條、第四十二條第二項
、第三十八條第一項第一款，罰金罰鍰提高標準條例第二條，現行法規所定貨幣單折
算新臺幣條例第二條，判決如主文。
本案經檢察官林吉泉到庭執行職務
中      華      民      國    八十九    年      十一    月    九    日
                                  臺灣宜蘭地方法院刑事第二庭
                                      法  官
得上訴。
所犯法條：
槍砲彈藥刀械管制條例第十一條第四項：
未經許可，持有、寄藏或意圖販賣而陳列第一項所列槍枝者，處一年以上
七年以下有期徒刑，併科新台幣七百萬元以下罰金。
槍砲彈藥刀械管制條例第十二條第四項：
未經許可，持有、寄藏或意圖販賣而陳列子彈者，處五年以下有期徒刑，
併科新台幣三百萬元以下罰金。


司法院資訊處製作；財團法人民間司法改革基金會備份。
